臺灣士林地方法院刑事判決　　　　　　　 94年度訴字第261號
公　訴　人　臺灣士林地方法院檢察署檢察官
被　　　告　乙○○
上列被告因搶奪案件，經檢察官提起公訴（94年度偵字第2793號
），被告於準備程序期日就被訴事實為有罪之陳述，經合議庭裁
定改由受命法官獨任以簡式審判程序進行審理，並判決如下：
    主  文
乙○○共同意圖為自己不法之所有，而搶奪他人之動產，處有期
徒刑壹年貳月。
    事  實
一、乙○○前因竊盜案件，經臺灣板橋地方法院檢察署檢察官於
    民國92年4 月24日職權不起訴處分確定。詎乙○○猶不知悔
    改，因前於94年2 月26日與已成年之張明順同至址設台北縣
    蘆洲市○○○路255 號之「鑫發企業社」，以乙○○為租用
    人，以張明順為連帶保證人租用車牌號碼6190－GX號自用小
    客車而積欠「鑫發企業社」租車費用，竟與張明順（由台灣
    士林地方法院檢察署檢察官於94年3 月21日移請台灣高等法
    院併案審理）共同基於意圖為自己不法所有之犯意聯絡，於
    94 年3月1 日晚間，由乙○○駕駛上開車牌號碼6190－GX號
    自用小客車，搭載張明順物色下手對象。迄當晚22時15分許
    ，乙○○、張明順見甲○○在臺北縣八里鄉○○路○ 段189
    號公車站前等候公車，遂先以膠帶黏貼上開自用小客車後方
    之車牌號碼以避人耳目，再由乙○○駕駛上開自用小客車駛
    近甲○○，推由坐在副駕駛座之張明順佯向甲○○問路，趁
    甲○○不備之際，由張明順下手搶奪甲○○提在手上之皮包
    （內有新臺幣4000元、無敵翻譯機1 台、甲○○之身分證、
    健保卡、機車駕照、行照、學生證、華南銀行及國泰世華銀
    行提款卡各1 枚等物）得手，並開車加速逃離現場，嗣且將
    搶奪得手之現金款項4000元朋分花用殆盡，又將無敵翻譯機
    1 台藏放於台北縣蘆洲市○○街71巷口旁之空啤酒箱內；其
    餘自甲○○搶奪所得之財物，則為張明順隨手丟棄。員警據
    報後，自當時亦同在台北縣八里鄉○○路○ 段189 號公車站
    前等候公車之目擊者崔素玲查悉上開自用小客車車號，循線
    於同年月2 日2 時許在臺北縣蘆洲市○○街75號前在車牌號
    碼6190－GX號自用小客車內查獲乙○○、張明順，復經張明
    順帶同至台北縣蘆洲市○○街71巷口旁之空啤酒箱內起出搶
    奪自甲○○之無敵翻譯機1 台，始偵悉上情。
二、案經被害人甲○○訴由臺北縣政府警察局蘆洲分局報告臺灣
    士林地方法院檢察署檢察官偵查起訴。
    理  由
一、上揭犯行業據被告乙○○於本院審理時坦白承認，核與被害
    人甲○○於警詢（94年3 月2 日警詢筆錄，偵卷第24頁至第
    29頁參照）及偵查中（94年3 月16日偵訊筆錄，偵卷第88頁
    至第89頁參照）證述於前揭時、地，一台白色馬自達廠牌之
    自用小客車靠近正在等公車的伊，車子右前車窗是搖下來的
    ，坐在副駕駛座之男子佯裝向伊問路，乘伊不備就下手搶奪
    伊提在手上之手提包及其內之4000元、無敵翻譯機1 台、身
    分證、健保卡、機車駕照、行照、學生證、華南銀行及國泰
    世華銀行提款卡各1 枚等財物，且經警方出示犯罪嫌疑紀錄
    表內編號1 至5 之嫌犯供伊指認，伊一眼就認出偵卷第50頁
    照片當中編號1 之男子（本院按：即張明順）就是下手搶伊
    皮包的人等節；證人即當時亦在前揭時地等公車之崔素玲於
    警詢（94年3 月1 日警詢筆錄，偵卷第30頁至第31頁參照）
    、偵訊（94年3 月16日偵訊筆錄，偵卷第85頁至第86頁參照
    ）證述伊目擊1 台自用小客車行向怪異，從對向迴轉，停在
    屋簷下，上1 個坡道停了一段時間，才前行下坡道，被害人
    甲○○在等公車的3 個人當中站在最右邊，那台車子經過伊
    等時，就停在被害人甲○○面前，繼之就看到被害人甲○○
    有拉扯的動作，並且跟著車子一起跑，之後就跌倒，又回來
    等公車，被害人甲○○上公車後就向伊借手機報案，之前因
    為該車行蹤怪異，所以伊有特別記下車號，但只記得車號阿
    拉伯數字的部分是「6190」號等語、共犯張明順於警詢時所
    供（94年3 月2 日警詢筆錄，偵卷第14頁至第17頁參照），
    及偵查中改以證人身份具結作證（94年3 月2 日偵訊筆錄，
    偵卷第66頁至第68頁參照）本案之犯案情形，係因伊與乙○
    ○租車3 天車租付不出來，被車行追到，才起意犯案，是由
    乙○○駕駛以乙○○名義租來的車牌號碼6190－GX號自用小
    客車犯案，伊與乙○○在上揭時、地看到被害人甲○○，由
    乙○○把車開到被害人旁邊，由伊在車內假意問路，並動手
    拉包包行搶得手等語相符，此外，復有被害人甲○○出具之
    贓物認領保管單1 紙（偵卷第45頁參照），及被告張明順自
    願帶同員警至台北縣蘆洲市○○街71巷口旁之空啤酒箱內查
    獲之被害人甲○○所有遭搶之無敵翻譯機1 臺之照片6 幀附
    卷可證（偵卷第55頁至第57頁參照）；又用供作案使用之車
    牌號碼6190－GX號之自用小客車確係以乙○○名義於94年2
    月26日14時46分向鑫發企業社承租，由張明順擔任連帶保證
    人，已欠租3 日乙節，亦據鑫發企業社店長楊安鎮證述明確
    （94年3 月2 日警詢筆錄，偵卷第32頁至第33頁參照），復
    有汽車租賃契約書1 紙在卷可稽（偵卷第47頁參照）。綜上
    ，足認被告自白與事實相符，可以採信。本件事證明確，被
    告犯行可以認定，應依法論科。
二、按刑法第329 條準強盜罪之成立，必須以行為人為脫免逮捕
    、防護贓物，有當場施強暴、脅迫之行為始足當之，而所謂
    強暴、脅迫手段，必須限於行為人有意直接或間接對「人」
    之身體施以暴力，亦即需有施暴行於人之主觀意思及客觀積
    極行為始足當之，最高法院30年上字第3023號判例、82年度
    台上字第3842號判決、85年度台上字第1859號判決意旨可供
    參酌，易言之，所謂強暴、脅迫仍須以一定形式之暴力行為
    為必要，倘僅係消極掙脫行為，並無積極攻擊行為，尚不得
    率以準強盜罪論處。是雖被害人甲○○就當時被害情形證稱
    ：「乘客座的人伸手抓我皮包，我試圖把皮包搶回來，但是
    他們加速開車前進，我的手就抓著皮包在車窗旁邊，整個人
    被他們拖著跑，後來我決定放棄，跌倒在路旁」（94年3 月
    16日偵訊筆錄，偵卷第88頁參照）、「我有試著搶回來，結
    果力量不夠，還被他拖著走，被拖行大約2 公尺」（94年3
    月2 日警詢筆錄，偵卷第25頁參照），被告乙○○、張明順
    顯未積極攻擊施暴之意；被告乙○○就搶奪得手逃逸之過程
    辯稱：「（問：甲○○被搶後，有無呼叫？何以加速逃離？
    你不怕她因而受傷嗎？）我不知道她掛在車門邊，也沒有聽
    到她呼叫」等語，核之在旁目擊之證人崔素玲原亦不知甲○
    ○遭人搶奪財物等節，尚屬可信，益徵被告乙○○不具準強
    盜罪之主觀犯意，核其所為即與刑法第329 條準強盜罪之構
    成要件有間。是核被告乙○○所為，係犯刑法第325 條第1
    項之搶奪罪，被告乙○○與張明順有犯意聯絡及行為分擔，
    應論以共同正犯。爰審酌被告正值青壯，不思循正途奮力上
    進，反夥同張明順於夜間搶奪他人財物，惡性非輕，惟其犯
    後坦承犯行，已現悔意，而明己非，並其犯罪之動機、目的
    及其智識程度等一切情狀，量處如主文所示之刑，以示懲儆
    。
據上論斷，應依刑事訴訟法第273 條之1 第1 項、第299 條第1
項前段，刑法28條、第325 條第1 項，判決如主文。
本案經檢察官王巧玲到庭執行職務。
中　　華　　民　　國　　94　　年　　5 　　月　　27　　日
                  刑事第六庭法  官  許辰舟
以上正本證明與原本無異。
如不服本判決，應於判決送達後10日內，向本院提出上訴狀。
                            書記官  洪忠改
中　　華　　民　　國　　94　　年　　5 　　月　　31　　日
中華民國刑法第325 條第1 項意圖為自己或第3 人不法之所有，
而搶奪他人之動產者，處六月以上五年以下有期徒刑。
